【裁判字號】    99,訴,817
【裁判日期】    990430
【裁判案由】    毒品危害防制條例
【裁判全文】
臺灣板橋地方法院刑事判決               99年度訴字第817號
公  訴  人  臺灣板橋地方法院檢察署檢察官
被      告  甲○○
上列被告因違反毒品危害防制條例案件，經檢察官提起公訴（99
年度毒偵字第1086號），被告於準備程序進行中為有罪陳述，經
告知簡式審判程序之旨，並聽取當事人之意見後，經本院合議庭
裁定由受命法官獨任進行簡式審判程序，判決如下：
    主  文
甲○○施用第二級毒品，累犯，處有期徒刑伍月，扣案如附表編
號一所示之第二級毒品（含袋），沒收銷燬之，扣案如附表編號
三所示之吸食器二組，均沒收。又施用第一級毒品，累犯，處有
期徒刑拾月，扣案如附表編號二所示之用餘之摻海洛因香菸，沒
收銷燬之。應執行有期徒刑壹年，扣案如附表編號一、二所示之
第一、二級毒品，均沒收銷燬之；扣案如附表編號三所示之物，
均沒收。
    事  實
一、甲○○前因犯以下施用毒品等罪，除經執行(一)所示之觀察勒
    戒外，下列(二)、(三)所示之罪之有期徒刑，均經判決確定，並
    已執行完畢（於本案構成累犯之前科）：
  (一)前因於民國90年10月3 日下午15時30分許前72小時內某時，
    施用第二級毒品，經本院以91年毒聲字第73號裁定送勒戒處
    所施以觀察、勒戒後，因認無繼續施用毒品之傾向，於91年
    1 月29日釋放出所執行完畢，並經臺灣板橋地方法院檢察署
    檢察官以該署90年度毒偵緝字第3879號檢察官不起訴處分書
    為不起訴處分確定（初犯）。
  (二)復因於90年10月3 日犯持有第一級毒品罪，經臺灣高等法院
    以該院93年度上訴字第1966號刑事判決撤銷原審判決改判有
    期徒刑六月，如易科罰金，以銀元三佰元折算一日，於93年
    12月20日確定，並於民國94年1 月28日易科罰金執行完畢。
  (三)又因於93年12月3 日起至同年月6 日止犯連續施用第二級毒
    品罪，經本院以94年度易字第362 號刑事判決判處有期徒刑
    四月，如易科罰金，以銀元三佰元折算一日，於94年6 月22
    日確定，並於94年8 月22日易科罰金執行完畢（二犯，初犯
    觀察勒戒後，五年內再犯）。
  (四)再因於95年4 月3 日犯施用第一級毒品罪，經本院以95年度
    訴字第1574號刑事判決判處有期徒刑一年，於97年1 月22日
    確定，並於99年1 月21日入監執行（三犯，初犯觀察勒戒後
    ，五年內再犯；現執行中，不構成累犯之前科）。
二、甲○○因上開施用毒品犯行，經執行觀察勒戒，並經偵審程
    序，已明知海洛因及甲基安非他命，係經毒品危害防制條例
    分列為第一、二級毒品，不得持以施用，惟仍不能戒除施用
    毒品之惡習，竟又基於施用第一、二級毒品之犯意，分別於
    下列時地，施用第一、二級毒品：
  (一)於99年1 月20日5 、6 時許，於台北縣蘆洲市○○街60號12
    樓租屋處，以將甲基安非他命置入玻璃球內加熱燒烤使成煙
    霧而吸食之方式施用甲基安非他命一次（四犯，初犯觀察勒
    戒後，五年內已經二犯後，於該五年後再犯）。
  (二)於99年1 月21日下午3 時20分許，為警查獲採尿時起之查獲
    前同日內某時，在不詳處所，以將海洛因摻入香菸點燃吸食
    之方式施用海洛因一次（五犯，初犯觀察勒戒後，五年內已
    經二犯後，於該五年後再犯）。
三、嗣經警於99年1 月21日下午3 時20分許，其位在台北縣蘆洲
    市○○街60號12樓查獲，當場查扣其因上開施用毒品犯行所
    用餘之甲基安非他命13包、用餘之摻海洛因香菸1 支、安非
    他命吸食器2 組；而其於查獲後，經警所採之尿液經送檢驗
    結果呈嗎啡、甲基安非他命陽性反應，始查知上情。
四、案經臺北市政府警察局移送臺灣板橋地方法院檢察署檢察官
    偵查起訴。
    理  由
一、本案被告甲○○所犯係死刑、無期徒刑或最輕本刑為三年以
    上有期徒刑以外之罪，於本院準備程序進行中，被告先就被
    訴事實為有罪之陳述，經本院告知簡式審判程序之旨，並聽
    取公訴人、被告之意見後，由本院合議庭依刑事訴訟法第27
    3 條之1第1項規定，裁定由受命法官獨任進行簡式審判程序
    。
二、被告甲○○就其於事實欄二所示時、地，分別施用第一級毒
    品海洛因及第二級毒品甲基安非他命之事實，經被告於警詢
    、偵訊及本院審理中均坦承不諱，且被告於上開時間經警採
    集之尿液，經送台灣尖端先進生技醫藥股份有限公司以酵素
    免疫分析法為初步檢驗，並以氣相層析質譜儀法為確認檢驗
    後，呈嗎啡及安非他命類陽性反應，有臺北市政府警察局刑
    事警察大隊扣押物品目錄表、台北市政府警察局偵辦毒品案
    件尿液檢體委驗單、台灣尖端先進生技醫藥股份有限公司濫
    用藥物檢驗報告（實驗室檢體編號： AD07994）等在卷可查
    。查以，酵素免疫分析法屬免疫學分析原理，當其他藥物化
    學結構相近才可能引起偽陽性；氣相層析質譜儀法則係目前
    確認藥物篩檢結果時最常採用之確認方法，在良好的操作條
    件下，以氣相層析質譜儀作藥物及其代謝物之定性及定量分
    析，幾乎不會有偽陽性反應產生，行政院衛生署管制藥品管
    理局92年6 月20日管檢字第0920004713號函函述甚明，是本
    件上開檢驗報告結果，應屬精確而堪採信。次查，海洛因係
    嗎啡經化學合成之半人工合成品，其藥（毒）性高於嗎啡，
    經吸食或注射進入人體，藉由人體代謝系統之新陳代謝，分
    解成藥（毒）性較低之嗎啡、以及含有少量6-乙醯可待因、
    可待因等雜質，而由尿液排出人體，故可於尿液中檢驗出嗎
    啡、可待因等成分等情，此有憲兵司令部79年6月1日（79）
    鑑驗字第0273號函、80年6月17日（80）鑑驗字第2815號函
    、法務部調查局80年3月28日（80）發技1字第1898號函、行
    政院衛生署管制藥品管理局以91年12月27日管檢字第121513
    號函可參。又服用海洛因後，尿液可檢出嗎啡最長時間，與
    服用劑量、服用頻率、服用方式、飲用水量多寡、個人體質
    及代謝情況等因素有關，依個案而異。復依文獻Clarke's
    Isolation and Identification of Drugs第二版記述，海
    洛因服用後於24小時內，經由尿液排出之量可能達施用劑量
    之百分之八十，另Michael L.Smith 等人針對不同受試者，
    以注射方式給予一次劑量3 mg至12mg海洛因進行試驗，結果
    顯示注射劑量增加，可檢出嗎啡陽性反應（濃度遠高於或等
    於300ng/mL）之時間亦有延長之趨勢，而不同受試者可檢出
    嗎啡陽性反應之時間各異，平均為一至二天，惟部分注射12
    mg海洛因者，至71小時仍可檢出微量嗎啡成分，故服用高劑
    量海洛因，其尿液在72小時至96小時內，仍有檢出嗎啡成分
    之可能性等情可據（參見行政院衛生署管制藥品管理局94年
    6月出版「濫用藥物檢驗相關解釋彙編」第151、152頁）。
    再查，按施用甲基安非他命後，經由代謝會產生安非他命，
    而施用安非他命經由代謝則不會再產生甲基安非他命，此亦
    有財團法人私立高雄醫學大學附設中和紀念醫院93年11月29
    日高醫附秘字第0930003384號函及附件可參，且依據英國藥
    協會所編纂之Clarke's Isolation and Identification of
    Drugs 一書之記載，人體施用安非他命後，主要代謝物有未
    改變型態之安非他命，而無甲基安非他命，然人體施用甲基
    安非他命後，主要代謝物有未改變型態之甲基安非他命及安
    非他命，此亦有法務部調查局93年5月4日調科壹字第093624
    13980 號函述可稽；此外，毒品施用後於尿液中可檢出之時
    間，受施用劑量及施用頻率、施用方式、飲水量之多寡、個
    人體質及其代謝情況等因素影響，因個案而異，於服用甲基
    安非他命後，一般可檢出之時間為一至五天，行政院衛生署
    管制藥品管理局92年12月2 日管檢字第0920009990號函可供
    參照。依上開事證，被告有確於上開經警採尿往前回溯一至
    四天內之某時，同時施用第一級毒品海洛因、第二級毒品甲
    基安非他命之犯行，應堪認定。
三、按毒品危害防制條例於92年7 月9 日修正公布，自93年1 月
    9 日施行，其中第20條、第23條將施用毒品之刑事處遇程序
    ，區分為「初犯」及「五年內再犯」、「五年後再犯」。依
    其立法理由之說明：「初犯」，經觀察、勒戒或強制戒治後
    ，應為不起訴處分或不付審理之裁定；經觀察、勒戒或強制
    戒治執行完畢釋放後，「五年內再犯」者，因其再犯率甚高
    ，原實施之觀察、勒戒及強制戒治既已無法收其實效，爰依
    法追訴或裁定交付審理。至於經觀察、勒戒或強制戒治執行
    完畢釋放後，「五年後再犯」者，前所實施之觀察、勒戒或
    強制戒治已足以遮斷其施用毒品之毒癮，為期自新及協助其
    斷除毒癮，仍適用「初犯」規定，先經觀察、勒戒或強制戒
    治之程序。從而依修正後之規定，僅限於「初犯」及「五年
    後再犯」二種情形，始應先經觀察、勒戒或強制戒治程序。
    倘被告於五年內已再犯，經依法追訴處罰，縱其第三次（或
    第三次以上）再度施用毒品之時間，在初犯經觀察、勒戒或
    強制戒治執行完畢釋放五年以後，已不合於「五年後再犯」
    之規定，且因已於「五年內再犯」，顯見其再犯率甚高，原
    實施觀察、勒戒或強制戒治，已無法收其實效，即應依該條
    例第10條處罰（最高法院95年度第7 次刑事庭會議決議要旨
    參照）。查以，被告於事實欄一、(一)所示之觀察、勒戒執行
    完畢後（初犯），於執行完畢五年內，分別犯事實欄一、(三)
    、(四)等施用毒品罪等情，有上開各判決及臺灣高等法院被告
    前案紀錄表各一份在卷可稽，即被告於初犯經觀察勒戒執行
    完畢釋放五年以內，即為二犯，依上開說明，該二犯至本案
    之四、五犯，皆非毒品危害防制條例第23條第2 項所規定之
    「五年後再犯」類型，應依法訴追處罰。綜上所述，本案事
    證明確，被告犯行洵堪認定，應予依法論科。
四、按海洛因、甲基安非他命係分屬毒品危害防制條例第2條第2
    項第1 款、第2 款規定之第一、二級毒品。本案被告甲○○
    確於事實欄二所示之時地，分別施用海洛因、甲基安非他命
    之行為，核其所為，係分別犯毒品危害防制條例第10條第1
    、2 項之施用第一級毒品罪、施用第二級毒品罪。又其為施
    用第一、二級毒品而持有各該毒品之低度行為，均為其施用
    之高度行為所吸收，不另論罪。其所犯上開二罪，犯意各別
    ，構成要件互異，應分論併罰之。被告有如事實欄一所示之
    犯罪科刑暨執行紀錄，有臺灣高等法院被告前案紀錄表在卷
    可稽，其於有期徒刑之執行完畢後，五年以內故意再犯有期
    徒刑以上之本案之罪，為累犯，應依刑法第47條第1 項規定
    加重其刑。爰審酌被告前已因施用毒品犯行，經觀察勒戒，
    並已不起訴處分確定，本應知所惕勵，竟仍再為本案施用毒
    品之犯行，顯見其意志不堅，缺乏戒毒意志，除戕害自己身
    心健康外，並易導致社會危險，斟酌其智識程度、犯罪動機
    、目的、犯後態度、前次施用毒品案件所處刑度及本件公訴
    人請求量處有期徒刑一年四月至一年六月等一切情狀，茲就
    所犯各罪，分別量處如主文所示之刑，並定其應執行之刑，
    以示懲儆。
五、扣案如附表編號一所示之白色透明晶體，係為被告所有供其
    施用而未施用完畢之物，業據被告於審理中供承在卷，且上
    開白色透明晶體經送台北市政府警察局刑事鑑識中心檢驗結
    果，檢出含有第二級毒品成分，有附表編號一所示之鑑定書
    一份在卷可稽；又附表編號二所示之用餘之摻海洛因香菸係
    其上開施用第一級毒品所用餘之物，業據其於審理中供述明
    確。而包裝同表編號一毒品所用之包裝袋、摻有海洛因之用
    餘香菸，分別係包裝或包捲各該毒品而與該毒品難以析離，
    自應認屬查獲之毒品（臺灣高等法院暨所屬法院96年法律座
    談會刑事類提案第18號研討結果參照），均應依毒品危害防
    制條例第18條第1 項前段規定，沒收銷燬之。扣案如附表編
    號三所示之安非他命吸食器2 組，係被告所有供犯罪所用之
    物，業據被告供承在卷，爰依刑法第38條第3 項、第1 項第
    2 款之規定，併予宣告沒收。
據上論斷，應依刑事訴訟法第273 條之1 第1 項、第299 條第1
項前段、毒品危害防制條例第10條、第18條第1 項前段，刑法第
11條、第47條第1 項、第51條第5 款、第38條第1 項第2 款、第
3 項，判決如主文。
本案經檢察官陳怡親到庭執行職務。
中    華    民    國    99    年     4    月    30    日
                  刑事第一庭  法  官  陳世旻
┌────────────────────────────────────────────┐
│附表：被告於事實欄三遭查獲時之扣案物品                                                  │
├──┬──────────┬───┬──────────────────────────┤
│編號│名稱                │數量  │鑑定文號暨鑑定結果                                  │
├──┼──────────┼───┼──────────────────────────┤
│ 一 │(一)名稱：            │十三包│(一)鑑定文號：                                        │
│    │  第二級毒品甲基安非│      │  臺北市政府警察局民國99年2 月24日北市鑑毒字第25號鑑│
│    │  他命。            │      │  驗通知書。                                        │
│    │(二)外觀：            │      │(二)鑑定結果：                                        │
│    │  白色透明晶體。    │      │  總毛重8.41公克，總淨重6.11公克，隨機選取3包，予以 │
│    │                    │      │  編號1至3，各取0.01公克化驗，餘6.08公克。均檢出第二│
│    │                    │      │  級毒品安非他命（Methamphetamine）、N,N-二甲基安非 │
│    │                    │      │  他命（N,N-Dimethylamphetamine）成分。             │
├──┼──────────┼───┼──────────────────────────┤
│ 二 │用餘之摻海洛因香菸  │ 一支 │無                                                  │
├──┼──────────┼───┼──────────────────────────┤
│ 三 │安非他命吸食器      │ 二組 │無                                                  │
└──┴──────────┴───┴──────────────────────────┘
上列正本證明與原本無異。
如不服本判決，應於判決送達後10日內敘明上訴理由，向本院提
出上訴狀 (應附繕本) ，上訴於臺灣高等法院。其未敘述上訴理
由者，應於上訴期間屆滿後20日內向本院補提理由書「切勿逕送
上級法院」。
                              書記官  楊雅芳
中    華    民    國    99    年    5     月    13    日
附錄：本案論罪科刑法條
毒品危害防制條例 (民國98年05月20日修正)
第10條
施用第一級毒品者，處六月以上五年以下有期徒刑。
施用第二級毒品者，處三年以下有期徒刑。

司法院資訊處製作；財團法人民間司法改革基金會備份。
